【裁判字號】    92,上易,2323
【裁判日期】    921015
【裁判案由】    侵占
【裁判全文】
臺灣高等法院刑事判決                          九十二年度上易字第二三二三號
    上  訴  人  臺灣板橋地方法院檢察署檢察官
    被      告  甲○○
右上訴人因被告侵占案件，不服臺灣板橋地方法院九十二年度易字第一五八七號，中
華民國九十二年五月二十七日第一審判決（起訴案號：臺灣板橋地方法院檢察署九十
一年度偵字第二二七九八號），提起上訴，本院判決如左：
    主  文
上訴駁回。
    理  由
一、公訴意旨略以：被告甲○○經營機車銷售業務，於民國（下同）九十年二月十五
    日間，受林水河之託代為處理林水河所有車號ＱＫＭ－七五０號輕型機車後，明
    知該代為處理之內容為販賣或報銷，亦即僅能將林水河交付之該車行車執照過戶
    或辦理註銷，乃竟未依前開委託內容處理，逕將該車以新台幣（下同）三千元之
    價格售與林見義（未辦妥過戶），復意圖為自己不法之所有，擅將該合法持有之
    機車行照，變易為其支配所有，而交付與林見義使用。嗣因林水河事後仍接獲該
    車牌照稅繳稅通知，迭甲○○詢問該車及行照去向，甲○○仍多次推託規避。嗣
    林水河見甲○○屢次拖延未辦理該車註銷過戶事宜，明知該輕型機車並未遺失，
    仍竟於九十年九月二十五日，向台北縣政府警察局新莊分局丹鳳派出所申報該車
    遺失，同時填具致警察局之遺失票據申報書，未指定犯人，向該警察局誣告涉犯
    侵占遺失物罪（林水河業經原審判處無罪確定）。因認被告涉犯刑法第三百三十
    五條第一項之侵占罪嫌云云。
二、按犯罪事實應依證據認定之，無證據不得推定其犯罪事實，刑事訴訟法第一百五
    十四條定有明文。復按認定犯罪事實所憑之證據，雖不以直接證據為限，間接證
    據亦包括在內；然而無論直接或間接證據，其為訴訟上之證明，須於通常一般之
    人均不致有所懷疑，而得確信其為真實之程度者，始得據為有罪之認定，最高法
    院著有七十六年度臺上字第四九八六號判例甚明。
三、公訴人認被告涉有上揭犯行，無非係以被告及原審同案被告林水河之自白、證人
    林見義之證詞及機車申報遺失受理報案單在卷可稽，為其論據。
四、惟訊據被告堅詞否認有右揭犯行，辯稱：前開機車係林水河委由伊處理，伊乃轉
    賣與中古車行林見義，嗣接獲林水河告知仍收到牌照稅繳稅通知後，即找林見義
    查明，林見義表示在處理中，嗣林水河乃申報車輛遺失，始引發此案等語。經查
    ：原審同案被告林水河將機車及行車執照交與被告之際，雙方言明由被告代為處
    理等情，已據林水河於偵查中供承在卷，而該項代為處理之業務係包括過戶或報
    銷乙節，亦有林水河提供之錄音帶譯文在卷足稽，且本件起訴書亦記載前開處理
    業務之內容包括過戶或報銷，足認林水河將機車及行車執照交予被告，已概括授
    權被告處理機車及行照，是以被告因依林水河之委託代為處理，將前開機車售與
    林見義，併交付該車之行車執照，難認非在林水河之概括授權範圍內，自與侵占
    罪之構成要件不符。此外，復查無其他積極證據足資認定被告涉有侵占犯行，揆
    諸上開說明，自屬不能證明被告犯罪。
五、原審因予諭知被告無罪之判決，經核並無違誤。公訴人上訴意旨固稱：原判決認
    定被告無罪，並未就告訴人林水河之委任範圍與授權事項是否及於轉售一點，予
    以區辨，而逕已報銷之授權為允許轉售，顯將告訴人之意思有所混淆，因報銷原
    則上並不會產生相關交易稅捐問題，而出售他人，若在未過戶之情形下更生產生
    相關費用等歸屬何人之爭議，是告訴人之授權僅止於報銷或過戶，乃被告為自己
    利益而交出售他人，卻無過戶之實，顯然與告訴人授權意思有重大出入，原審未
    審及此項差別性之影響，其認定事實及適用法律難認妥適云云，指摘原判決不當
    。惟查：原審同案被告林水河將機車及行車執照交與被告之際，雙方係言明由被
    告代為處理，而該項代為處理之業務係包括過戶或報銷等情，有如前述，是以被
    告將該車售與林見義，並交付該車行車執照，仍屬林水河之前開概括授權範圍。
    至被告在售與中古車行林見義及林見義售與他人之過程中，或有未依約辦理車輛
    移轉登記手續情事，乃屬另一問題，與被告是否涉有侵占犯行無涉，公訴人執此
    指摘原判決不當，為無理由，應予駁回。
據上論斷，應依刑事訴訟法第三百六十八條，判決如主文。
本案經檢察官李良忠己到庭執行職務。
中      華      民      國    九十二    年      十      月     十五     日
                              台灣高等法院刑事第六庭
                                  審判長法  官  陳  春  秋
                                        法  官  王  麗  莉
                                        法  官  高  明  哲
右正本證明與原本無異。
不得上訴。
                                        書記官  李  垂  福
中      華      民      國    九十二    年      十      月     十六     日


司法院資訊處製作；財團法人民間司法改革基金會備份。
